臺灣高等法院刑事判決
110年度上易字第309號
上  訴  人  臺灣宜蘭地方檢察署檢察官
被      告  周威臣


上列上訴人因被告詐欺案件，不服臺灣宜蘭地方法院109年度易
字第453號，中華民國109年12月21日第一審判決（聲請簡易判決
處刑書案號：臺灣宜蘭地方檢察署109年度偵字第280號），提起
上訴，本院判決如下：
    主  文
上訴駁回。
    理  由
壹、本案經審理結果，認第一審以檢察官所舉事證，僅足證明詐
    欺集團成員所申請之門號用以為填載為交貨便上收貨人之電
    話號碼，然並非以該門號與被害人聯絡，故被告周威臣交付
    之門號SIM卡就被害人遭詐騙乙事並未提供提供助力，是本
    件尚乏其他積極證據足資證明被告有何幫助詐欺取財之犯行
    ，檢察官旨所提出之證據或所指出之證明方法，亦不足為被
    告有罪之積極證明或說服本院對被告形成有罪之心證，被告
    犯罪嫌疑仍有不足，而對被告為無罪之諭知，核無不當，應
    予維持，並引用第一審判決書記載之證據及理由（如附件）
    。
貳、駁回上訴之理由：
一、檢察官上訴意旨略以：被告販賣之電話門號0000000000（下
    簡稱系爭門號）係經詐欺集團用以申請交貨便之電話門號，
    經由該門號詐欺集團使能取得交貨便代碼，而將此交貨便代
    碼交付被害人林鍇芳後，林鍇芳始能以此交貨便代碼寄送帳
    戶資料予詐騙集團，是系爭門號對於詐欺集團詐得帳戶資料
    言，有實質上之助力，並屬詐欺犯罪構成要件之一部，原審
    對此顯有誤會，爰提起本件上訴，請將原判決撤銷，更為適
    當合法之判決等語。　　　　
二、經查：
　㈠證據之取捨與證據之證明力如何，均屬事實審法院得自由裁
    量、判斷之職權，茍其此項裁量、判斷，並不悖乎通常一般
    人日常生活經驗之定則或論理法則，又於判決內論敘其何以
    作此判斷之心證理由者，即不得任意指摘其為違法。茲原判
    決已詳敘就卷內證據調查之結果，而為綜合判斷、取捨，認
    檢察官所提前揭各項證據不足採為證明被告有其所指之上開
    犯行，其得心證的理由已說明甚詳，且所為論斷從形式上觀
    察，亦難認有違背經驗法則、論理法則，或有其他違背法令
    之情形，自不容任意指為違法。原審判決已詳細敘明依據公
    訴人提出之交貨便代碼，無從認定系爭門號對於詐欺犯行有
    何助力等事實，與一般之經驗論理法則無違。　
　㈡又一般交貨便代碼之取得，並無須提出真實行動電話門號SIM
    卡、供電話辨識必要，且取領交貨便，亦僅需「告知電話號
    碼末三碼、取件人之姓名」，或交付取件人證件以為確認，
    均無需使用真實之行動電話SIM卡為認證等情，此為週知事
    實，是無論就取得交貨便、實際領取交貨便包裹，均無須實
    際使用行動電話SIM卡、門號。復以詐欺取財之構成要件言
    ，係以基於詐欺之故意，對被害人施用詐術、使害人陷於錯
    誤，而交付財物等為要件，茲系爭門號固經詐欺集團使用填
    載為交貨便寄件人電話等情，有交貨便代碼Z00000000000號
    之交易資訊（見偵字卷第26頁）在卷可稽，然就上開被害人
    經詐欺之過程言，或初始詐欺集團刊登臉書廣告使用之臉書
    帳號、或使用LINE軟體聯繫被害人之LINE帳號門號、或最後
    實際使用與被害人聯繫之電話號碼等，詐欺集團用以施用詐
    術、使被害人陷於錯誤之過程均與系爭門號無涉。再就被害
    人交付財物、詐欺集團取得財物之過程中，雖使用交貨便，
    然該交貨便又不以實際使用系爭門號SIM卡辨識、認證為必
    要，已如前述，是系爭門號雖填載於交貨便資料中，然與詐
    欺記團取得財物，實無關聯。故難認系爭門號就詐欺取財構
    成要件之實現有提供何等實質上之助力。
　㈢從而，本件檢察官提起上訴，仍執前開情詞為爭執，並對於
    原審取捨證據及判斷其證明力職權之適法行使，仍持己見為
    不同之評價，而指摘原判決不當，並未進一步提出積極證據
    以實其說，自難認有理由，應予以駁回。
參、被告經合法傳喚，無正當理由不到庭，爰不待其陳述逕行判
    決。　　　　
據上論斷，應依刑事訴訟法第368條、第371條、第373條，判決
如主文。
本案經檢察官林小刊提起公訴，檢察官黃正綱提起上訴，檢察官
 柯怡如到庭執行職務
中　　華　　民　　國　　110 　年　　4 　　月　　1 　　日
                  刑事第十二庭  審判長法　官  陳如玲
                                      法　官  蔡如惠
                                      法　官  郭惠玲
以上正本證明與原本無異。
不得上訴。
                                      書記官  賴尚君 
中　　華　　民　　國　　110 　年　　4 　　月　　1 　　日
附件：
臺灣宜蘭地方法院刑事判決　　　　　　　109年度易字第453號
公　訴　人　臺灣宜蘭地方檢察署檢察官
被　　　告　周威臣
上列被告因詐欺案件，經檢察官林小刊聲請簡易判決處刑（109
年度偵字第280號），本院簡易庭認不宜依簡易判決處刑程序（1
09年度簡字第571號），經本院改依通常程序審理，並判決如下
：
    主  文
周威臣無罪。
    理  由
一、聲請簡易判決處刑意旨略以：被告周威臣於民國108年2、3
    月間某日，在社群軟體「臉書」見辦門號換現金之訊息，明
    知依一般社會生活之通常經驗，本可預見將行動電話門號出
    售、出租或提供他人使用，極易遭他人作為詐騙財物之犯罪
    工具，並以此躲避警方循線追查，竟仍不違背其本意，基於
    幫助詐欺取財之不確定故意，以臉書私訊與對方聯繫後，在
    臺北市之某購物商場內電信公司門市，申辦預付卡門號0000
    000000號（下稱上開門號）等5組門號，再以新臺幣1000元
    之對價，出售真實姓名、年籍不詳之人。嗣該真實姓名、年
    籍不詳之人所屬詐騙集團成員取得上開門號後，竟基於意圖
    為自己不法之所有，於108年6月間某日，在臉書以「曉燕」
    名義佯登應徵客服人員之廣告，佯稱不需要任何費用經驗、
    不需投資、薪水每期先結算、男女皆可等語，適有告訴人林
    鍇芳於同年6月11日12時許見上開訊息，信以為真，於同年6
    月13日以通訊軟體LINE與自稱「曉燕」之人聯繫，而自稱「
    曉燕」之人佯稱：因公司會員投注金額多，銀行帳戶不敷使
    用，故需提供帳戶與會員，如出租帳戶，每月可領固定薪水
    云云，使告訴人陷於錯誤，同意提供其個人帳戶予對方使用
    ，該詐騙集團成員旋即以上開門號向統一超商申請交貨便代
    碼。因認被告所為，係犯刑法第30條第1項、第339條第1項
    之幫助詐欺取財罪嫌等語。
二、按犯罪事實應依證據認定之，無證據不得認定犯罪事實；不
    能證明被告犯罪者應諭知無罪之判決，刑事訴訟法第154條
    第2項、第301條第1項分別定有明文。次按認定犯罪事實所
    憑之證據，雖不以直接證據為限，間接證據亦包括在內；然
    無論直接或間接證據，其為訴訟上之證明，須於通常一般之
    人均不致有所懷疑，而得確信其為真實之程度者，始得據為
    有罪之認定，倘其證明尚未達到此一程度，而有合理之懷疑
    存在時，即難遽採為不利被告之認定（最高法院76年台上字
    第4986號判例參照）。又刑事訴訟法第161條第1項規定：檢
    察官就被告犯罪事實，應負舉證責任，並指出證明之方法。
    因此，檢察官對於起訴之犯罪事實，應負提出證據及說服之
    實質舉證責任。倘其所提出之證據，不足為被告有罪之積極
    證明，或其指出證明之方法，無從說服法院以形成被告有罪
    之心證，基於無罪推定之原則，自應為被告無罪判決之諭知
    （最高法院92年台上字第128號判例參照）。
三、公訴人認被告涉有本件幫助詐欺取財犯行，無非係以被告於
    警詢、偵查之供述，告訴人林鍇芳於警詢之指訴、告訴人之
    報案資料、Line對話紀錄截圖、手機翻拍照片、交貨便代碼
    Z00000000000號之交易資訊、門號0000000000號之申登人資
    料及中國信託商業銀行股份有限公司109年4月7日中信銀字
    第0000000000000000號函暨所附告訴人林鍇芳開戶基本資料
    、存款交易明細等為其論罪之主要依據。
四、訊據被告對於其於上開時、地，將上開行動電話門號SIM卡
    販售給不詳姓名、年籍之人使用之事實，均坦承不諱，並對
    於檢察官聲請簡易判決處刑之犯罪事實亦不否認，然查：
（一）關於上開被告不爭執之事實，業據其於警詢、檢察官偵訊
      及本院準備程序及審理時均自承在卷，核與告訴人於警詢
      之指述大致相符，並有告訴人之報案資料、Line對話紀錄
      截圖、手機翻拍照片、交貨便代碼Z00000000000號之交易
      資訊、上開門號之申登人資料等在卷可稽，是此部分之事
      實，堪以採信。
（二）按刑法上幫助之行為，須有幫助他人犯罪之意思，如無此
      種故意，基於其他原因，以助成他人犯罪之結果，尚難以
      幫助論（最高法院20年上字第1022號判例參照）。刑法上
      之幫助犯，係指以幫助之意思，對於正犯資以助力，使其
      犯罪易於達成而言，故幫助犯之成立，不僅須有幫助他人
      犯罪之行為，且須具備明知他人犯罪而予以幫助之故意，
      始稱相當（最高法院86年度台上字第4824號判決要旨參照
      ）。是幫助犯之成立，除須具有幫助他人犯罪之故意與行
      為外，仍須所為幫助行為與正犯所實行之犯罪間，具有直
      接之影響，亦即幫助犯之幫助行為，須與正犯之意思相一
      致，始足當之。倘行為人所為與正犯所實行之犯罪行為間
      ，並無直接之影響，即難以幫助犯相繩（最高法院96年度
      台上字第6822號判決意旨參照）。經檢視卷內之所有事證
      ，告訴人係在臉書觀覽求職廣告後，而與LINE帳號為「曉
      燕」之人聯絡出租銀行帳戶事宜，觀以告訴人與「曉燕」
      在LINE的對話內容，可知「曉燕」係為詐騙告訴人寄送其
      所有銀行帳戶存摺及提款卡，其等之對話中均未曾提及被
      告所申請之上開門號，「曉燕」亦無以上開門號作為與告
      訴人聯絡之工具，「曉燕」雖曾在對話中提供7-11便利商
      店ibon機台之寄件代碼給告訴人作為寄送存摺、提款卡之
      用，經告訴人至7-11便利商店以該代碼列印「交貨便服務
      單」後，將其所有存摺、提款卡寄給「林昶志」之人，該
      「交貨便服務單」上記載有寄件人「陳○諺」之聯絡電話
      為「000…00」，經警函查結果該寄件人為「陳俊諺」、電
      話即為被告所申請之上開門號，然該「交貨便服務單」記
      載之聯絡電話並非供作與告訴人聯絡之用，則被告雖將上
      開門號之SIM卡提供他人使用，但該詐騙集團之成員並非
      以上開門號與告訴人聯絡，則被告將上開門號SIM卡交給
      他人，對於本案告訴人遭到詐騙乙事，顯難認有直接之影
      響，自不得以被告有將其上開門號之SIM卡交給他人使用
      之事實，逕為認定被告對於告訴人遭到詐騙乙事有何幫助
      故意或有提供如何之助力。
五、綜上所述，檢察官前揭所舉之證據，固得認被告將上開門號
    交付予他人，但檢視卷內之事證，並無詐騙集團成員以上開
    門號作為詐騙告訴人聯絡使用之情事，本件尚乏其他積極證
    據足資證明被告有何幫助詐欺取財之犯行，檢察官旨所提出
    之證據或所指出之證明方法，亦不足為被告有罪之積極證明
    或說服本院對被告形成有罪之心證，揆諸前揭說明，即屬不
    能證明被告犯罪，應為無罪判決之諭知，以昭審慎。
據上論斷，應依刑事訴訟法第452條、第301條第1項，判決如主
文。
本案經檢察官黃正綱到庭執行職務。
中    華    民    國   109    年    12    月    21    日
                  刑事第四庭審判長法  官 許乃文
                                  法  官 張淑華
                                  法  官 陳盈孜